【裁判字號】    97,家抗,89
【裁判日期】    971117
【裁判案由】    核定遺產管理人報酬
【裁判全文】
臺灣高雄地方法院民事裁定              97年度家抗字第89號
抗  告  人  楊靖儀律師（即被繼承人甲○○之遺產管理人）
上當事人聲請核定遺產管理人報酬事件，抗告人對於民國97年9
月29日本院97年度家聲字第315 號第一審所為裁定提起抗告，本
院管轄之第二審法院裁定如下：
    主  文
原裁定廢棄。
抗告人任被繼承人甲○○（男，民國○○年○ 月○○日生，身分證統
一編號：Ｚ000000000號）之遺產管理人之報酬核定為新臺幣萬
元。
抗告及聲請程序費用由被繼承人甲○○之遺產負擔。
    理  由
一、本件抗告意旨略以：
  (一)原裁定認本件被繼承人甲○○（男，民國○○年○ 月○○日生，
    身份證統一號：Ｚ000000000，於民國93年10月18日死亡）之
    遺產總價額為新台幣（下同）1,819,125 元，並依財政部訂
    頒之「代管無人承認繼承遺產作業要點」第14點第3 項請求
    管理報酬之標準不得低於遺產現值百分之一之規定，而核定
    抗告人任被繼承人甲○○之遺產管理人之報酬為2 萬元云云
    ，固非無據。
  (二)然查，本件遺產管理事件較一般遺產管理案件困難、複雜：
    查本件被繼承人甲○○留有之遺產除有不動產（包括土地及
    未保存登記房屋）外，尚有股票、存款債權及債務。抗告人
    自受任為被繼承人甲○○遺管理人後，即恪遵職務，除依法
    聲請鈞院准對被繼承人甲○○之債權人及受遺贈人於一定期
    限內報明債權或為願受遺贈與否之聲明等事項為公示催告、
    申請被繼承人甲○○之財產清單製作遺產清冊外，並就被繼
    承人甲○○之各項遺產進行下列事項：(1)發函各債權人及債
    務人確認並統計債權、債務；(2)因被繼承人甲○○所有之座
    落高雄縣岡山鎮○○段43地號土地於93年間遭債權人龍星昇
    第五資管理公司之違法代辦繼承登記，而登記至其胞兄弟劉
    一郎、劉水和、劉水祿三人名下繼承，抗告人除先具狀聲請
    鈞院發函地政機關更正回復登記為原所有權人甲○○外，於
    取得鈞院之函文後並前往岡山地政事務所送件辦理遺產管理
    人註記；(3)另被繼承人甲○○於前開土地上尚留有未保存登
    記之門牌號高雄縣岡山鎮○○里○○路5 號房屋，為辦理申
    報遺產稅，抗告人並前往岡山稽徵處辦理該房屋之稅籍證明
    ；(4)為辦理申報遺產稅，抗告人除製作繼承系統表外，另須
    代辦申請甲○○之所有繼承人之戶籍謄本，其中甲○○之二
    哥劉二郎因自幼即出養他人，無法在高雄市之任一戶政事務
    所連線申請取得其戶謄，抗告人還特地前往岡山戶政事所申
    請劉二郎之戶籍謄本，有附呈戶籍謄本可稽；(5)97年4 月9
    日製作遺產稅申報書申報遺產稅；(6)代墊相關費用。
  (三)綜上，本件遺產管理事件，有如上較一般遺產管理事件困難
    及複雜之事項，且自96年11月19日選任遺產管理人之裁定確
    定後迄至97年4 月16日止始完成報稅程序，實較一般案件所
    耗費之時間、精神及勞力至多且繁重；參以抗告人任鈞院另
    一被繼承人歐清水之遺產管理人事件（96年財管字第168 號
    ），該案被繼承人歐清水之遺產債值僅為752,250 元，且該
    案之管理事項較本件為單純、簡易，鈞院於該案尚核定抗告
    人之遺產管理人報酬為3 萬元，有附呈97年家聲字第197 號
    裁定可稽，與本件相比，本件所核遺產管理人之報酬2 萬元
    ，實與抗告人所付出之時間及精力不相當，且被繼承人遺債
    尚有後續事務有待處理，為此提出本件抗告，懇請鈞院鑒核
    ，廢棄原裁定，發回原法院更為適當之裁定或請核定抗告人
    任被繼承人甲○○之遺產管理人之報酬為3 萬元，以為權益
    等語。
二、按「遺產管理人，得請求報酬，其數額由親屬會議按其勞力
    及其與被繼承人之關係酌定之」、「依本法之規定應開親屬
    會議時，由當事人、法定代理人或其他利害關係人召集之」
    、「親屬會議不能召開或召開有困難時，依法應經親屬會議
    處理之事項，由有召集權人聲請法院處理之」，民法第1183
    條、第1129條、第1132條第2 項前段分別定有明文。
三、經查：
  (一)本件被繼承人甲○○於93年10月18日死亡，其遺產無人繼承
    ，由本院選任抗告人為遺產管理人確定在案，有抗告人提出
    之本院96年度財管字第136 號裁定暨確定證明書等影本各1
    份為證，自堪信屬實。準此，抗告人顯難召開親屬會議酌定
    其管理甲○○遺產之報酬甚明，是其本於利害關係人之地位
    ，向本院聲請核定其任遺產管理人之報酬，自有所據。
  (二)次查，抗告人主張之前揭事實，業據其提出本院96年度財管
    字第136 號裁定暨確定證明書、96年度家催字第418 號裁定
    、台灣新生報刊登廣告證明單、財政部高雄市國稅局93年度
    綜合所得稅各類所得資料清單、財政部高雄市國稅局財產歸
    屬資料清單、被繼承人甲○○遺產清冊、土地及建物登記第
    二類謄本、玉山商業銀行楠梓分行函、聲寶股份有限公司股
    票持有證明、臺灣土地銀行函、宏亞國際資產管理股份有限
    公司陳報債權函、本院債權憑證、泰陽聯合律師事務所函、
    本院函、民事聲請狀、財政部高雄市國稅局遺產稅免稅證明
    書、本院民事執行處函、高雄市政府地政規費收據、本院收
    據、台灣新生報分類廣告費收據、高雄市前金區戶政事務所
    戶政規費收據、有限責任高雄縣全聯計程車運輸合作社乘車
    專用收據、統一發票、高雄縣政府地方稅務局房屋稅籍證明
    書、戶籍謄本等資料為證，堪信為真實。
  (三)本院審酌：本件被繼承人之遺產經核定為1,819,125 元（即
    持分1/12之土地1 筆公告現值1,645,000 元＋房屋1 棟公告
    現值8,900 元＋存款150,000 元＋股票15,225元＝1,819,12
    5） ，而其債權人目前已陳報之債權額，包括台灣土地銀行
    保證債務219,532 元及自96年11月6 日起至清償日止之利息
    、違約金）、宏亞國際資產公司借款債務2,003,027 元，且
    其債權人業已向本院聲請強制執行等情，有上開被繼承人甲
    ○○遺產清冊、土地及建物登記第二類謄本、玉山商業銀行
    楠梓分行函、聲寶股份有限公司股票持有證明、臺灣土地銀
    行函、宏亞國際資產管理股份有限公司陳報債權函、本院債
    權憑證等附卷可稽，其遺產法律關係尚非單純，故抗告人所
    須支出之相關勞力、時間、心力，難謂非鉅；以及抗告人業
    已為閱卷、聲請公示催告、登報、查詢被繼承人財產等管理
    遺產行為，後續尚有處理強制執行程序等其他事宜須處理等
    ；且考量抗告人處理上開事務所需時間之久暫、耗費人力之
    程度、各該債權人之受償權利應受保障等一切情狀；並參酌
    財政部所頒訂之「代管無人承認繼承遺產作業要點」第14點
    第3 項規定，有關請求管理遺產報酬不得低於遺產現值1%，
    及財政部97年3 月7 日台財稅字第0974514510號函所示「稽
    徵機關核算96年度執行業務者收入標準」，律師擔任破產管
    理人、遺囑執行人等之報酬，按標的物財產價值9%計算收入
    之規定，認本件核予遺產管理人之報酬以3 萬元（含已代為
    墊支之相關費用）為適當，原審僅核定2 萬元，稍屬較少，
    爰廢棄原裁定，並自為裁定如主文所示。
四、據上論結，本件抗告為有理由，依非訟事件法第157 條、第
    46條，民事訴訟法第495 條之1 第1 項、第450 條，裁定如
    主文。
中    華    民    國    97    年    11    月    17    日
                  家事法庭審判長法  官  郭慧珊
                                法  官  何清富
                                法  官  邱泰錄
正本係照原本作成。
如不服本裁定應於送達後10日內向本院提出再抗告狀，並繳納裁
判費新台幣1,000 元。
中    華    民    國    97    年    11    月    17    日
                                書記官  王少玲


司法院資訊處製作；財團法人民間司法改革基金會備份。
